# 母公司观和主体观对资产为何采用不同确认方法？

提问人：wufaxian 时间：2019-08-09 03:15:06
母公司观下并表时按公允价值调整属于母公司的资产及负债，而属于少数股东权益的资产和负债仍按历史成本反映。主体观下，不管是少数股东所有还是母公司所有，全部按公允价值调整。对于公允价值调表，母公司观是双重计价，我国没有这个规定，而国际财务报告准则是单一计价。 资产负债按主体观按公允价值调表，但少数股东权益按母公司观单列；少数股东收益按母公司观扣除，但集团间未实现的利润按主体观 100%扣除。通过比较，我们可以发现，我们的合并报表规定与国际财务报告准则最大的差异在于并表时要不要对子公司按公允价值进行调表以及由此产生的商誉或合并价差的会计问题，鉴于公允价值会计环境的不成熟，我们主张我国现行合并报表模式暂时不要去动。
—————我所学习到的知识都是根据资产的不同特征选择原始成本法或公允价值。比如厂房设备就是原始成本减累计折旧。而投资性房地产则是按公允价值计量。为什么还需要从母公司观或者主体观对资产的计量方法加以区分呢？可否请老师举例说明一下？

回答人：chenyiwei
你所引用的这段话是针对 2006 年以前的状况，现已不适用。由于会计准则发展变化也很快，在看书时务必注意识别相关内容是否已经过时。

提问人：wufaxian 时间：2019-08-09 10:19:29
是的，这是已经过时的规则。在这里列出的目的是请教会计原理和理论。不知是否有相关能力都可以，说明母公司观和主体观下为何会产生资产计量的差异。

回答人：chenyiwei
简而言之，母公司观是将合并报表看作母公司个别报表的延伸和扩展，站在母公司股东的立场，可能导致合并报表层面的处理结果不一定符合其他具体会计准则要求；实体理论则是将合并主体看作一个独立的会计主体，在该会计主体层面运用其他会计准则的各项确认、计量原则。实体理论下是先算出净资产总额，再将这部分净资产按系统、合理的方式在母公司股东和少数股东之间分配，但分配结果可能导致归母和归属少数股东的净资产都不能代表这两类股东各自实际在相应的法律主体中享有的权益份额。

提问人：wufaxian 时间：2019-08-09 22:32:01
谢谢陈老师的回复。特别是 “但分配结果可能导致归母和归属少数股东的净资产都不能代表这两类股东各自实际在相应的法律主体中享有的权益份额。
”，————————让我觉得理论和现实之间存在很大的差异。关于合并报表，是否有一些入门级的书籍或文章推荐。学习目标并非为了掌握如何编制合并报表。而是作为一个报表读者，能做到知其然，还要知其所以然！知道理论和现实之间的差异如何形成。
就像学了会计基础知识，可以知道账面上的应收账款虽然计提的坏账准备，也未必准确。厂房设备的账面价值未必等于清算价值，诸如此类。

回答人：chenyiwei
这方面类似的资料应有很多，你可以陷在本论坛上搜索一下。